【裁判字號】    98,訴,1811
【裁判日期】    980717
【裁判案由】    毒品危害防制條例
【裁判全文】
臺灣板橋地方法院刑事判決              98年度訴字第1811號
公  訴  人  臺灣板橋地方法院檢察署檢察官
被      告  甲○○
上列被告因違反毒品危害防制條例案件，經檢察官提起公訴（98
年度毒偵字第1857號），本院於準備程序進行中，被告就被訴之
事實為有罪之陳述，經告知被告簡式審判程序之旨，並聽取當事
人之意見後，裁定進行簡式審判程序，判決如下：
    主  文
甲○○施用第一級毒品，累犯，處有期徒刑壹年貳月。扣案之吸
食器壹組，沒收。
    事  實
一、甲○○前(一)於民國93年間因施用毒品案件，經本院於同年1
    月9 日以93年度毒聲字第50號裁定送勒戒處所觀察、勒戒後
    ，認無繼續施用毒品傾向，經臺灣板橋地方法院檢察署檢察
    官於同年2 月13日以93年度毒偵字第352 號為不起訴處分確
    定，於同年3 月8 日執行期滿，於同年3 月11日釋放，(二)於
    95年間因違反毒品危害防制條例案件，經本院於95年9 月11
    日以95年度訴字第1768號判處有期徒刑7 月、4 月，定應執
    行有期徒刑9 月，於95年10月16日確定，(三)於96年間因違反
    同條例案件，經臺灣臺北地方法院於96年2 月27日以95年度
    訴字第1958號判處有期徒刑8 月、5 月，定應執行有期徒刑
    1 年，於96年4 月24日撤回臺灣高等法院上訴確定，(四)於96
    年間因違反前開條例案件，經本院於96年5 月18日以96年度
    訴字第1059號判處有期徒刑9 月、6 月，定應執行有期徒刑
    1 年2 月，於96年6 月14日確定，(二)至(四)部分，嗣均減刑，
    就(二)(三)部分，更定應執行有期徒刑10月又15日，就(四)部分，
    更定應執行有期徒刑7 月，與(二)(三)接續執行，於97年6 月10
    日因縮刑期滿執行完畢。詎其不知悔改，於前開觀察、勒戒
    執行完畢釋放後5 年內，復基於施用第一級毒品海洛因及第
    二級毒品甲基安非他命等犯意，於98年2 月27日下午某時，
    在臺北縣新莊市○○街3 號10樓之16居處，將前述2 種毒品
    混合置於吸食器內加熱，以吸取其濃煙之方式，施用上開毒
    品1 次，旋於同日下午5 時30分許，在臺北縣新莊市○○街
    85巷21號前，為警查獲，並扣得其所有，且供其施用前開毒
    品所用之吸食器1 組，另扣得其男友許誌為所有之吸食器1
    組暨玻璃球2 個。
二、案經臺北市政府警察局北投分局報請臺灣板橋地方法院檢察
    署檢察官偵查起訴。
    理  由
一、程序部分：按除被告所犯為死刑、無期徒刑、最輕本刑為三
    年以上有期徒刑之罪或高等法院管轄第一審案件者外，於第
    一次審判期日前之準備程序進行中，被告先就被訴事實為有
    罪之陳述時，審判長得告知被告簡式審判程序之旨，並聽取
    當事人、代理人、辯護人及輔佐人之意見後，裁定進行簡式
    審判程序，刑事訴訟法第273 條之1 第1 項定有明文。經核
    ，本件被告甲○○所犯係死刑、無期徒刑、最輕本刑為三年
    以上有期徒刑以外之罪，其於準備程序中就被訴事實為有罪
    之陳述，經法官告知簡式審判程序之旨，並聽取公訴人、被
    告之意見後，本院爰依首揭規定，合議裁定由受命法官獨任
    進行簡式審判程序，合先敘明。
二、訊據被告於本院審理時坦承前揭犯罪事實不諱，又其為警查
    獲後，經警採集其尿液檢體，送由臺灣尖端先進生技醫藥股
    份有限公司以酵素免疫分析法初步檢驗，呈鴉片類及安非他
    命類陽性反應，復經氣相層析質譜儀法確認，亦有嗎啡（80
    8ng/ml）、甲基安非他命（8900ng/ml） 、安非他命（2760
    ng/ml） 等陽性反應，有該公司98年3 月11日濫用藥物檢驗
    報告附卷得佐。按海洛因經注射或吸入人體後，約百分之80
    於24小時內自尿中排出，一般而言，尿液中能否驗出嗎啡陽
    性反應與其投與量、投與途徑、採尿時間、個人體質及檢測
    方法之靈敏度有關，國外曾有文獻報導注射6 毫克之海洛因
    鹽酸鹽，其代謝物嗎啡之平均可檢出時限約為26小時，業經
    行政院衛生署藥物食品檢驗局於81年9 月8 日以藥檢1 字第
    8114885 號函述綦詳；又甲基安非他命經口服投與後，約百
    分之70於24小時內自尿中排出，約百分之90於96小時內自尿
    中排出，由於甲基安非他命成分之檢出與其投與方式、投與
    量、個人體質、採尿時間與檢測儀器之精密度等諸多因素有
    關，因此，僅憑尿液中呈甲基安非他命陽性反應，並無法確
    實推算吸食時間距採集時間之長短，惟依上述資料推斷，最
    長可能不會超過4 日，亦有行政院衛生署藥物食品檢驗局81
    年2 月8 日（81）藥檢1 字第001156號函可按。查目前之尿
    液檢體毒品反應鑑驗方法，以氣相層析質譜儀法最為精確，
    並可排除服用藥物導致毒品偽陽性反應之可能性，再參諸海
    洛因係嗎啡經化學合成之半人工合成品，其毒性倍於嗎啡，
    其施打或吸食後，經人體代謝作用而分解成毒性較低之嗎啡
    ，而於尿液中被檢測出，故吸食或施打海洛因或嗎啡在尿液
    中均以嗎啡形態被檢測出，此為本院職務上已知之事實，並
    經行政院衛生署藥物食品檢驗局上揭函文敘明無誤，且觀以
    目前一般常見施用之第一級毒品為海洛因，甚少或甚至未見
    有施用鴉片或嗎啡者，足徵被告施用之第一級毒品應為海洛
    因，堪為認定。茲本件被告尿液檢體經以氣相層析質譜儀法
    確認，鑑出被告尿液確有嗎啡及甲基安非他命等陽性反應，
    是可確信被告於採集尿液檢體前約分別於26小時、96小時內
    扣除為警查獲後被告不可能施用毒品期間內之某時，確曾施
    用第一級毒品海洛因及第二級毒品甲基安非他命。承上所述
    ，被告之前揭自白，應合於事實。此外，尚有扣押物品照片
    、扣押物品目錄表、毒品初步鑑驗報告單、扣押物品清單等
    存卷可證。承上所述，被告之前揭自白，應合於事實。
三、查被告前於93年間因施用毒品案件，經本院於同年1 月9 日
    以93年度毒聲字第50號裁定送勒戒處所觀察、勒戒後，認無
    繼續施用毒品傾向，經臺灣板橋地方法院檢察署檢察官於同
    年2 月13日以93年度毒偵字第352 號為不起訴處分確定，於
    同年3 月8 日執行期滿，於同年3 月11日釋放，有臺灣高等
    法院被告前案紀錄表在卷可證。綜上所見，本件被告於上述
    觀察、勒戒執行完畢釋放後，5 年內再犯施用前述毒品之犯
    行，事證業臻明確，均堪認定，應依法論科。
四、核被告施用第一級毒品海洛因之行為，係犯毒品危害防制條
    例第10條第1 項之施用第一級毒品罪；又其施用第二級毒品
    甲基安非他命之行為，則犯同條第2 項之施用第二級毒品罪
    。其施用前揭毒品，衡情，亦應有持有該毒品之行為，惟此
    持有之低度行為，當各為其施用上開毒品之高度行為所吸收
    ，均不另論罪。其係以一行為同時觸犯前述2 罪名，故為想
    像競合犯，應依刑法55條前段規定，從一情節較重之施用第
    一級毒品罪處斷，起訴書認係基於各別犯意，且行為互殊，
    應分論併罰，尚有未洽。查其(一)於95年間因違反毒品危害防
    制條例案件，經本院於95年9 月11日以95年度訴字第1768號
    判處有期徒刑7 月、4 月，定應執行有期徒刑9 月，於95年
    10月16日確定，(二)於96年間因違反同條例案件，經臺灣臺北
    地方法院於96年2 月27日以95年度訴字第1958號判處有期徒
    刑8 月、5 月，定應執行有期徒刑1 年，於96年4 月24日撤
    回臺灣高等法院確定，(三)於96年間因違反上揭條例案件，經
    本院於96年5 月18日以96年度訴字第1059號判處有期徒刑9
    月、6 月，定應執行有期徒刑1 年2 月，於96年6 月14日確
    定，上開3 案，嗣均減刑，就(一)(二)部分，更定應執行有期徒
    刑10月又15日，就(三)部分，更定應執行有期徒刑7 月，與(一)
    (二)部分接續執行，於97年6 月10日因縮刑期滿執行完畢，亦
    有上述被告前案紀錄表在卷足憑，其於受徒刑執行完畢後，
    5 年以內再犯本件有期徒刑以上之罪，是屬累犯，應依刑法
    第47條第1 項規定，加重其刑。本件執行公訴檢察官具體求
    處有期徒刑1 年5 月，本院審酌其尚有前揭犯罪前科，有上
    述被告前案紀錄表存卷得憑，是其素行欠佳，又其於受觀察
    、勒戒後，猶另萌施用毒品之犯意，再犯本罪，顯見其戒除
    毒癮之意志薄弱，且未衷心悛悔，漠視法令之禁制，恣意濫
    用藥品，其行為甚為可訾，及施用毒品祗係戕害其自己身心
    ，並無加害他人，兼衡其本件施用毒品種類、次數、尿液檢
    體毒品反應指數、其犯罪動機、目的、手段、犯後態度等一
    切情狀，爰量處如主文所示之刑。至扣案之吸食器1 組（參
    見偵查卷第30頁，被告打勾簽名者），為被告所有，且係供
    其犯本件之罪所用之物乙情，業經被告供述在卷綦詳，是應
    依刑法第38條第1 項第2 款規定，予以沒收；至另為警扣得
    之吸食器1 組及玻璃球2 個，被告於本院審理時，供稱係其
    男友許誌為所有，堅詞否認係其所有或係預備供其犯本件所
    用，而本院復查無其他可稽之事證，足資證明該物確為被告
    所有，且與其犯本件之罪間具關聯性，是不併予宣告沒收，
    附此敘明。
據上論斷，應依刑事訴訟法第273 條之1 第1 項、第299 條第1
項前段，毒品危害防制條例第10條第1 項、第2 項，刑法第11條
前段、第55條、第47條第1 項、第38條第1 項第2 款，判決如主
文。
本案經檢察官黃佳權到庭執行職務。
中    華    民    國    98    年     7    月    17    日
                    刑事第一庭  法  官  朱敏賢
上列正本證明與原本無異。
如不服本判決，應於判決送達後10日內敘明上訴理由，向本院提
出上訴狀 (應附繕本) ，上訴於臺灣高等法院。其未敘述上訴理
由者，應於上訴期間屆滿後20日內向本院補提理由書「切勿逕送
上級法院」。
                                書記官  李郁禎
中    華    民    國    98    年     7    月    17    日
附錄本案論罪科刑法條：
毒品危害防制條例第10條：
施用第一級毒品者，處六月以上五年以下有期徒刑。
施用第二級毒品者，處三年以下有期徒刑。


司法院資訊處製作；財團法人民間司法改革基金會備份。
